【裁判字號】    98,交抗,1180
【裁判日期】    981130
【裁判案由】    聲明異議
【裁判全文】
臺灣高等法院臺中分院刑事裁定        98年度交抗字第1180號
抗  告  人
即受處分人  甲○○
上列抗告人因聲明異議案件，不服臺灣彰化地方法院中華民國98
年10月27日所為裁定（98年度交聲字第1495號）提起抗告，本院
裁定如下：
    主  文
抗告駁回。
    理  由
一、本件經本院審酌結果，認為原審法院所為駁回異議之裁定，
    並無不合，應予維持，並引用原審法院之證據及理由（如附
    件）。
二、本件抗告意旨略以：(一)、中山路與埔西街交岔路口處為三時
    相號誌，通常沒有警員執行交通稽查，故林姓員警出庭作證
    時稱與同事在中山路與埔西街交岔路口處附近執行交通稽查
    云云，顯屬不實，實際上依據當時兩員警間對話是因埔西街
    有人報案而路經此處。(二)、抗告人若在中山路號誌為紅燈時
    才闖紅越停止線並左轉進入埔西街，依常理判斷，則埔西街
    進入中山路欲左轉的車輛勢必有碰撞抗告人車輛的危險，抗
    告人駕駛車輛一向小心謹慎，開車速度不快，20年來謹遵交
    通駕駛，未曾有違規紀錄，不可能冒著造成中山路與埔西街
    交岔路口交通阻礙暨抗告人自身生命安全，在中山路號誌為
    紅燈時才闖越停止線並左轉進入埔西街。(三)、本案傳喚舉發
    員警以證人身分出庭作證是球員兼裁判的作證，警察執法偏
    差偶有所聞，抗告人車輛停在路口中線經一段時間後，後方
    另一輛自小客車才跟上，員警可能在更遠的地方跟上，雖然
    視野上當然看到抗告人紅燈左轉，但抗告人的位置確實是綠
    燈時在路口中線，紅燈時才左轉。兩位騎機車的員警在離埔
    西街口約250公尺處鳴警報器才攔下抗告人，可見員警在中
    山路時離抗告人很遠。另外緊跟抗告人車輛後方的自小客車
    才真正闖紅燈，離員警最近，卻不舉發！爰提起抗告請求撤
    銷原裁定云云。
三、經查：
(一)、按警察為維持交通秩序，依道路交通管理處罰條例第七條第
    一項之規定：「道路交通管理之稽查、違規之紀錄，由交通
    勤務警察，或依法令執行交通稽查任務之人員執行之」，其
    執行職務立場應是客觀公正，其所為公法上行為有公信原則
    之適用，故舉發員警對親睹之違規事實掣單舉發，就其事實
    之證明本為證人，如無具體事證足證其有偏頗或失實之虞，
    已難恣意否定其舉發之真正。再者，舉發警員係屬司法警察
    人員之一份子，應深切明白出庭作證具結後，應據實陳述之
    義務及如有偽證應受處罰之嚴重後果，然舉發員警與抗告人
    素不相識，亦無宿怨，就常理論，應無甘冒自身觸犯偽證罪
    責之風險而設詞誣攀抗告人之理。三者，違反道路交通管理
    處罰條例案件之審理，除重在發見實體真實並保障行為人權
    益，亦在即時維護交通秩序、確保交通安全，而交通違規案
    件，對行為人違規事實之舉證，雖本應由為裁罰行為之行政
    機關負舉證責任，然交通違規案件之舉發有其動態性及主管
    機關行政資源之有限性，主管機關對於所有違規之案件，並
    無法皆以拍照或其他同效果之方式予以舉證，從而關於證明
    違規事實證據之證明力，基於交通秩序之維護、與行政行為
    執行效率之考量，應視特定具體案件予以認定。故就闖紅燈
    言，並非每件違規行為均須以照相舉發或其他同效果之方式
    搜證，始可認定之，僅以執勤警員之舉發或證詞，尚難逕認
    其證明力當然不足，本院並未查得舉發員警即證人林建華（
    下稱證人林建華）所為舉發有捏造事實及違法取締而故意設
    詞誣攀抗告人之情事，合先敘明。
(二)、證人林建華於原審證稱：當天我與同事從執行晚間6點至8點
    的交通稽查巡邏職務，巡邏到彰化市○○街與中山路口，我
    就看到車號6572-WG自用小客車紅燈左轉。當時中山路號誌
    已變成紅燈，南北向的車輛已經在停等紅燈，異議人才進行
    左轉，而我們當時在該處停等紅燈。我是看到紅燈的時候進
    行轉彎，那時異議人的車輛還沒有進行道路的路口中間。紅
    燈時異議人在左轉車道停止線後方。我當時有解釋若是在道
    路的中間，就應該儘速通過。我很確定紅燈的時候異議人的
    車子還在停止線之後進行闖越停止線紅燈左轉，因為當時異
    議人轉過去之後，他後面還有壹台車緊跟著迴轉中山路南往
    北方向，所以我印象很清楚等語（見原審卷第16-18頁）。
    細繹證人前揭證述內容，係稱其當天與同事從執行晚間6點
    至8點的交通稽查巡邏職務，巡邏到彰化市○○街與中山路
    口發現抗告人本件違規事實而予舉發，並非稱與同事在中山
    路與埔西街交岔路口處附近執行交通稽查，是故縱抗告人抗
    告意旨稱中山路與埔西街交岔路口處為三時相號誌，通常沒
    有警員執行交通稽查等語屬實，亦難執以認定證人於原審證
    述有何不實之處。又抗告人抗告意旨指稱：實際上依據當時
    兩員警間對話是因埔西街有人報案而路經此處、抗告人駕駛
    車輛一向小心謹慎˙˙˙不可能冒著造成中山路與埔西街交
    岔路口交通阻礙暨抗告人自身生命安全，如警員所稱在中山
    路號誌為紅燈時才闖越停止線並左轉進入埔西街、由兩位騎
    機車的員警在離埔西街口約250公尺處鳴警報器才攔下抗告
    人，可見員警在中山路時離抗告人很遠，視野上看不到抗告
    人綠燈時在路口中線，紅燈時才左轉云云，均僅提出其事後
    所自行拍攝之「模擬還原照片」為證，並未提出其他可供本
    院調查之證據以實其說，自難憑採。
(三)、又抗告人於抗告意旨(三)指稱：緊跟抗告人車輛後方的自小客
    車才真正闖紅燈，離員警最近，卻不舉發云云。惟抗告人前
    述情事，雖亦經證人林建華於原審證稱：我很確定紅燈的時
    候異議人的車子還在停止線之後進行闖越停止線紅燈左轉，
    因為當時異議人轉過去之後，他後面還有壹台車緊跟著迴轉
    中山路南往北方向等語屬實，然與本案之原處分及原審認定
    無關，非本院應予審查。況此事涉國人守法程度及執行機關
    是否落實取締之問題，並不因此即使違法者轉變為合法，且
    就違法行為之本身，並無平等原則之適用，抗告人自不得援
    以而主張不法平等之適用。
四、本件原審已詳述認定抗告人違規事實之理由與證據，並說明
    原處分於法有據，而駁回抗告人之異議，核其認事用法，均
    無違誤，抗告人之抗告皆無理由，應予駁回。據上論結，應
    依道路交通案件處理辦法第26條，刑事訴訟法第412條，裁
    定如主文。
中    華    民    國    98    年    11    月    30    日
            刑事第四庭    審判長法  官  洪  耀  宗
                                法  官  許  文  碩
                                法  官  蔡 王 金 全
上列正本證明與原本無異。
不得再抗告。
                                書記官  金  珍  華
中    華    民    國    98    年    12    月     1    日


司法院資訊處製作；財團法人民間司法改革基金會備份。
